最高法院刑事判決                              八十八年度台上字第五六六三號
    上  訴  人  甲○○
右上訴人因偽造文書案件，不服台灣高等法院中華民國八十八年五月二十日第二審更
審判決（八十七年度上更(二)字第三五四號，起訴案號：台灣宜蘭地方法院檢察署八十
二年度偵字第二九三八、三四八六號），提起上訴，本院判決如左：
    主  文
上訴駁回。
    理  由
按刑事訴訟法第三百七十七條規定：上訴於第三審法院，非以判決違背法令為理由，
不得為之。是提起第三審上訴，應以原判決違背法令為理由，係屬法定要件。且必須
依據卷內資料為具體之指摘，並足據以辨認原判決已具備違背法令之形式，始屬相當
。本件原判決撤銷第一審科刑判決，改判論處上訴人甲○○連續公務員明知為不實之
事項，而登載於職務上所掌之公文書，足以生損害於公眾罪刑（緩刑貳年）。已詳
所憑證據及認定理由。對於上訴人否認有偽造文書犯行，辯稱：伊誤以為病患第二天
會來看診，多開藥給病患，方便鄉下病患，始予複寫處方，絕無登載不實之犯意云云
。何以係卸責之詞，不足採信，亦已依據卷內證據資料，詳加指駁、說明。原判決從
形式上觀察，並無違背法令之情形存在。上訴意旨略稱：醫師法第十一條第一項規定
，醫師對其診治之病人，均應再次對病人親自診察，始可再開給方劑。但對其診治必
須長期服藥之慢性病人，委請他人向醫師陳述病情，醫師依其專業知識之判斷，確信
可以掌握病情，再開給相同方劑，應無不可。上訴人依徐森惠轉述公保病人周淑貞、
林弘純、徐春枝、游淑如、周令玉、李樹德、張文虹等人之病情，並依據原診斷醫師
之舊有診斷記載，依專業知識之判斷，確信周淑貞等人為須長期服藥之慢性病人，且
可掌握病情，乃開立處方，給予與舊有病歷記載相同之藥劑，自無違反醫師法之規定
，上開有利於上訴人之規定，上訴人已於原審具狀辯護，原審何以不予採納，並未
述理由，自有判決不載理由及不適用法則之違法云云。經查原判決係依刑法第二百十
三條規定論處上訴人罪刑，已於判決理由詳加說明，上訴意旨之上述所指，原判決理
由雖未及，其所踐行之訴訟程序，固稍有欠洽，惟於判決主旨顯無影響，自不得據
為適法之第三審上訴理由。至其餘上訴意旨所指，或就原判決文字上之贅列，或就其
行為不生損害於中央信託局公務人員保險處，為單純事實上之爭執，泛指原判決有不
載理由、所載理由矛盾及判決不適用法則之違背法令，自非適法之第三審上訴理由。
綜上所述，應認其上訴為違背法律上之程式，予以駁回。
據上論結，應依刑事訴訟法第三百九十五條前段，判決如主文。
中      華      民      國    八十八    年      十      月      七      日
                              最高法院刑事第三庭
                                  審判長法官  陳  錫  奎
                                        法官  洪  清  江
                                        法官  吳  昆  仁
                                        法官  李  伯  道
                                        法官  高  金  枝
      右正本證明與原本無異
                                              書  記  官
中      華      民      國    八十八    年      十      月     十二     日
